【裁判字號】    97,交聲,341
【裁判日期】    970305
【裁判案由】    聲明異議
【裁判全文】
臺灣高雄地方法院交通事件裁定         97年度交聲字第341號
原處分機關  高雄市政府交通局
異  議  人
即受處分人  甲○○
上列異議人即受處分人因違反道路交通管理處罰條例案件，對於
高雄市政府交通局民國97年1 月15日所為之處分（原處分案號：
高市交裁字第裁32-B00000000號）聲明異議，本院裁定如下：
    主  文
異議駁回。
    理  由
一、按汽車駕駛人，行經有燈光號誌管制之交岔路口闖紅燈者，
    ，處新臺幣（下同）1,800 元以上5,400 元以下罰鍰，道路
    交通管理處罰條例第53條第1 項定有明文。又按汽車駕駛人
    有前開第53條規定之情形者，除依該條處罰鍰外，並予記違
    規點數3 點，同條例第63條第1 項第3 款亦有明文規定。
二、本件原處分機關高雄市政府交通局係以：異議人即受處分人
    甲○○於民國96年12月2 日23時15分（裁決書誤載為3 時15
    分），駕駛車號CXM-526 號重機車，沿高雄市○○路西向東
    直行，行經神農路與南屏路口時，闖紅燈直行神農路，適舉
    發單位高雄市政府警察局鼓山分局龍華派出所員警駕駛巡邏
    車由南屏路北往南方向巡邏至上開神農路口，見狀遂以異議
    人駕車行經有燈光號誌管制之交岔路口闖紅燈為由，依違反
    道路交通管理處罰條例第53條第1 項之規定掣單舉發，嗣異
    議人提出申訴，經原處分機關函請舉發單位調查結果，仍認
    異議人確有前開違規行為，原處分機關乃依道路交通管理處
    罰條例第9 條、第53條第1 項暨違反道路交通管理事件統一
    裁罰標準及處理細則第45條等規定，於97年1 月15日開立裁
    決書裁處異議人罰鍰新臺幣1,800 元，並依第63條第1 項第
    3款規定，記違規點數3 點在案。
三、聲明異議意旨略以：異議人於上揭時、地駕駛車號CXM- 526
    號重機車，行經神農路口時，紅燈已是閃爍狀，並非正常功
    能（惟異議人於96年12月14日向原處分機關提出申訴之陳述
    內容則載：「本人騎車通過當時仍為綠燈之路口」），另外
    附近皆為建築用地施工中，而非住宅區，人煙尚稀少，當時
    夜晚近12點，卻被後方一輛警車追上，稱異議人闖紅燈。又
    本件舉發，員警並未能提供違規照片，亦有可能誤為舉發云
    云。經查：
    (一)異議人於96年12月2 日23時15分許，駕駛車號CXM- 526號
      重機車，沿高雄市○○路西向東直行，行經神農路與南屏
      路口時，確有闖紅燈直行神農路乙情，業據證人即本件舉
      發員警林意華於本院審理中結證稱：伊於96年12月2 日下
      午11時15分在神農、南屏路口發現異議人駕駛之重機車在
      神農路上由西往東行駛，因為當時伊和同事兩人一組駕駛
      巡邏車上由南屏路北往南行駛，燈號是綠燈，異議人行駛
      方向是紅燈，因為當時異議人已經闖紅燈駛離該路口，故
      伊等是由異議人後方追上將該車攔停，並告知該車是由神
      農路由西往東行駛，是處於闖紅燈的情形。當時該車後座
      有載一名女性友人就請求伊等開比較輕的告發單，伊等告
      知其為闖紅燈，必須依法告發。當時異議人就質疑燈號問
      題，質疑前一路口即龍德與神農路口的燈號與此燈號不連
      鎖，並說其沒有闖紅燈。伊告訴異議人稱伊係依法告發，
      異議人就拒絕簽名簽收，事後異議人有申訴過一次，也已
      經答覆。因為當時伊和同事兩人一組在巡邏車上，是直接
      攔停異議人之車輛，所以就沒有拍照；異議人所指閃爍的
      燈號路口應該是龍德與神農路口，但是南屏與神農路口即
      我們舉發的路口號誌是正常的等語明確（本院卷第19至20
      頁參照），並有高雄市政府警察局舉發違反道路交通事件
      通知單（本院卷第12頁參照）附卷可稽。
    (二)至異議人雖以前揭情詞置辯。惟查，異議人於前揭時、地
      確有駕車行經有燈光號誌管制之交岔路口而闖紅燈之交通
      違規行為，業據證人林意華於本院審理中結證明確，均已
      如前述，而證人林意華雖為本件舉發員警，惟其到庭所陳
      述之上開舉發經過，經查尚無違反經驗或論理法則之處，
      且遍查本件卷存證據資料，亦無任何積極證據足以證明其
      前揭所述係虛偽不實，亦無足可顯信渠等陳述不可採信之
      品性證據或前科證據存在，自不得僅因其為本件開單舉發
      異議人之員警，即遽予否認其上開證述之可信性，況上開
      證人與異議人間素昧平生，並無仇隙嫌怨，而警員執行公
      務時，本身即受有行政懲處責任之監督，且其到庭具結作
      證，更係以刑事責任擔保其證言之真實性，從而，證人林
      意華於本院審理中之前揭結詞，應堪值採信確屬實情。再
      者，本件異議人駕車行經有燈光號誌管制之交岔路口而闖
      紅燈之交通違規行為，如有監視錄影器錄影或拍照存證之
      物證資料，固可免除不必要之爭議，然員警執行交通勤務
      ，依法並未要求就任何違規事項均必須錄影或拍照存證，
      此觀道路交通管理處罰條例第7 條之2 亦規定在當場不能
      或不宜攔截舉發之情況下，可逕行舉發之意旨即明，且因
      此等違規情事均發生於一剎那之間，除非恰有錄影設備或
      得拍攝快速移動畫面之照相設備，否則要求值勤警員或舉
      發機關需緊急錄影或拍照後以此為證，未免與執行勤務之
      實況相悖，並難以實行，故於因無法及時攝影取證之情況
      下，如無其他證據顯示舉發員警有誤認或故意構陷之情事
      時，尚難以舉發員警無法提出其他證據佐證，即認其所述
      不可採信，否則該未裝設科學儀器之路段，豈非陷入駕駛
      人得任意違規之狀態，自非妥適；而本件異議人前揭違規
      行為，已據上開證人於本院審理中結證明確，異議人於此
      亦未能提出上開證人有誤認或故意構陷之具體事證（異議
      人經通知並未到庭），是縱裁決機關僅能由舉發員警證明
      異議人之違規行為，而未能提出照片或其他證據證明，亦
      難認其未盡舉證責任，而遽認裁決機關之處分為不當，是
      異議人指稱並無證據證明其有闖紅燈之行為云云，亦殊不
      足採。是以，異議人之前揭辯詞均無足據以為有利異議人
      之認定。本件事證明確，異議人確有於前揭時、地駕車行
      經有燈光號誌管制之交岔路口而闖紅燈之違規行為，洵堪
      認定。
四、綜上所述，異議人確有於前揭時、地駕車行經有燈光號誌管
    制之交岔路口而闖紅燈之違規行為。從而，原處分機關依道
    路交通管理處罰條例第53條第1 項暨違反道路交通管理事件
    統一裁罰標準及處理細則第45條等規定，於97年1 月15日開
    立裁決書裁處異議人罰鍰新臺幣1,800 元，並依第63條第1
    項第3 款規定，記違規點數3 點，核無違誤，應予維持，本
    件異議人之異議為無理由，應予駁回。
據上論斷，應依道路交通案件處理法第19條，裁定如主文。
中    華    民    國    97    年    3     月    5     日
                      交通法庭  法  官  曾子珍
以上正本證明與原本無異。
如不服本裁定，應於收受送達後5 日內向本院提出抗告狀。
中    華    民    國    97    年    3     月    10    日
                                書記官  王翌翔


司法院資訊處製作；財團法人民間司法改革基金會備份。
